臺灣高等法院刑事判決　　　　　　　　94年度上訴字第2226號
上　訴　人
即　被　告　甲○○
指定辯護人　本院公設辯護人李廣澤
上列上訴人因偽造貨幣案件，不服臺灣士林地方法院93年度訴字
第573號，中華民國94年3月31日第一審判決（起訴案號：臺灣士
林地方法院檢察署93年度偵字第6541號），提起上訴，本院判決
如下：
    主  文
上訴駁回。
    事  實
一、甲○○前因違反肅清煙毒條例等案件，經臺灣高等法院臺中
    分院於民國84年2月21日判處有期徒刑3年5月，於89年12月1
    日縮短刑期假釋出監，於90年11月17日縮刑期滿，假釋未經
    撤銷，以已執行論，仍不知警惕，基於行使偽造通用紙幣之
    概括犯意，先於93年4月30日下午5時許，在臺北縣板橋市○○路附近，以新臺幣（下同）400元之代價，向姓名年籍不
    詳綽號「阿強」之成年男子，購買收集偽造之仟元紙幣2張
    （編號均為PI168168AO號）後，即(1)於同年5月6日下午6時
    許，持其中1張仟元偽鈔，在臺北市○○區○○路3段301巷
    222號，向乙○○購買200元之甘蔗汁7瓶而行使之，乙○○
    未察覺係偽鈔而收受。(2)復承前概括犯意，於同日下午7時
    許，在臺北市○○區○○街415號「鑫達電器行」，向丁○○購買170元之夜明珠省電燈泡1個而行使之，丁○○初亦未
    察覺而收受，惟嗣因發現該仟元紙鈔無防偽線等特徵而為偽
    鈔，隨即報警在臺北市○○區○○路96號前查獲甲○○，並
    扣得上開偽造仟元紙鈔2張。
二、案經被害人乙○○、丁○○訴由臺北市政府警察局北投分局
    移送臺灣士林地方法院檢察署檢察官偵查起訴。
    理   由
一、上揭事實，業據被告甲○○於警詢、偵查及原審供認不諱，
    並經告訴人乙○○、丁○○於警詢時供述綦明，且有告訴人
    乙○○、丁○○所立具之贓物認領保管單（見第6541號偵查
    卷第40、41頁）、偽鈔照片1張（見第6541號偵查卷第38頁
    ）在卷可參，復有偽造紙幣2張（編號均為PI1 68168AO號）
    扣案可資佐證。上開扣案之紙鈔經送鑑定結果，認：該等偽
    鈔均以彩色噴墨方式仿印，偽鈔左邊上、下「1000」面額數
    字部分以壓凸方式仿凹版印紋凸起效果，紙質與真鈔不同，
    菊花水印以灰色墨在紙張背面、白水印以灰色墨在紙張正面
    仿製，安全線以灰色墨在紙張背面仿造，另以抽離自真鈔壹
    佰元券之折光變色安全線切割後再黏貼於偽鈔正面仿鈔券正
    面5段裸露部分，左下角面額數字以噴墨方式仿折光變色油
    墨，均屬偽造，有中央印製廠93年6月17日中印發字第09300
    03098號函在可稽（見第6541號偵查卷第3頁）。
二、雖被告嗣於本院翻異前供，辯稱：是「阿強」向其借錢，不
    知還給其的錢竟是偽鈔，並謂證人丙○○知悉「阿強」借錢
    及還錢時交付偽鈔情狀云云。惟證人證稱：不知「阿強」拿
    偽鈔給被告之事，其曾看過「阿強」拿偽鈔放在身上，但不
    曾見過因何原因交付何人等語（見本院卷第61至62頁），自
    無從為被告有利之認定。本件事證已臻明確，被告犯行洵堪
    認定。
三、核被告所為，係犯刑法第196條第1項行使偽造通用紙幣罪。
    其意圖供行使之用而收集（購買）偽造通用紙幣之低度行為
    ，已為行使之高度行為所吸收，不另論罪（最高法院80年度
    台上字第946號判決意旨參照）。被告先後二次持偽造仟元
    紙幣向不同之人購買物品而行使之行為，時間緊接，手法相
    似，犯罪構成要件相同，顯係基於概括犯意為之，應依連續
    犯之規定論以一罪，並依法加重其刑。公訴人認係接續犯，
    容有未合。被告前因違反肅清煙毒條例等案件，經臺灣高等
    法院臺中分院於84年2月21日判處有期徒刑3年5月，於89年
    12月1日縮短刑期假釋出監，於90年11月17日縮刑期滿，假
    釋未經撤銷，以已執行論，有本院被告全國前案紀錄表在卷
    可稽，其於五年以內再犯本件有期徒刑以上之罪，為累犯，
    依法遞加重其刑。又被告係因經濟能力不佳，需款孔急方出
    此下策，業據其供明在卷，並觀其所購買者為甘蔗汁及燈泡
    等物至明，且其使用之偽鈔僅2張，數量非鉅，復非上游之
    製造偽鈔集團，衡酌其犯行情狀與法定最低刑度相比，實有
    可資憫恕，情輕法重之處，本院因認宣告法定最低刑猶嫌過
    重，爰依刑法第59條酌減其刑，並先加後減之。
四、原審認被告所犯罪證明確，適用刑法第56條、第196條第1項
    、第47條、第59條、罰金罰鍰提高標準條例第1條前段之規
    定，並審酌被告平日素行雖非甚佳，但係因一時經濟困頓始
    犯此重罪，其教育智識程度不高，所生損害尚微及犯後態度
    等一切情狀，量處有期徒刑2年。並以扣案偽造之仟元通用
    紙幣2張，應依刑法第200條之規定，不問屬於被告與否，予
    以宣告沒收。核其認事用法均無不合，量刑亦屬妥適。被告
    雖於本院否認知悉偽鈔，一改先前坦承犯行之態度，惟此屬
    被告訴訟上防禦權之行使，其犯後態度雖有改變，惟衡以所
    處有期徒刑2年，仍屬相當。被告上訴否認犯罪，為無理由
    ，應予駁回。
據上論斷，應依刑事訴訟法第368條，判決如主文。
本案經檢察官郭弘佑到庭執行職務。
中　　華　　民　　國　　94　　年　　9 　　月　　23　　日
　　　　　　　　　刑事第三庭    審判長法　官  洪光燦
　　　　　　　　　　　　　　　　　    法　官　江振義
　　　　　　　 　 　　　　　　　　　　法　官　王詠寰
以上正本證明與原本無異。
如不服本判決，應於收受送達後十日內向本院提出上訴書狀，其
未敘述上訴之理由者並得於提起上訴後十日內向本院補提理由書
（均須按他造當事人之人數附繕本）。
                                      書記官　劉　媛
中　　華　　民　　國　　94　　年　　9 　　月　　23　　日
附錄：本案論罪科刑法條全文
中華民國刑法第196條
 (行使收集或交付偽造變造通貨、幣券罪)
行使偽造、變造之通用貨幣、紙幣、銀行券，或意圖供行使之用
而收集或
交付於人者，處三年以上十年以下有期徒刑，得併科 5000 元以
下罰金。
收受後方知為偽造、變造之通用貨幣、紙幣、銀行券而仍行使，
或意圖供
行使之用而交付於人者，處五百元以下罰金。
第 1 項之未遂犯罰之。
